臺灣臺中地方法院刑事裁定　　　　　　　　　　　　　　九十年度自字第八九三號
　　自　訴　人　甲○○
　　被　　　告　乙○○
右列被告因詐欺等案件，經自訴人提起自訴，本院裁定如左：
    主  文
自訴駁回。
    理  由
一、按法院或受命法官於自訴案件第一次審判期日前訊問自訴人、被告及蒐集或調查
    證據結果，如認為案件有刑事訴訟法第二百五十二條至第二百五十四條之情形者
    ，得以裁定駁回自訴，同法第三百二十六條第三項定有明文。
二、自訴意旨略以：被告乙○○於民國九十年五月二十七日下午四時五分許，駕駛車
    牌號碼Ａ二─四四七八號營業用小貨車，行經南投縣水里鄉市場巷一號時，應注
    意且能注意其車體加裝高度離地二．六五公尺之帆布架，且當時無不能注意之情
    形，而疏未注意，冒然通過，撞落市場巷一號肉鋪之活動帆布架，導致自訴人所
    有靜止停放在民族街二七五號之車牌號碼ＬＰ─九八四八號自用小客車遭撞落之
    帆布架毀損；原本係屬單純民事案件，且被告於南投縣集集分局水里派出所與自
    訴人商討賠償事宜時，佯稱被告願負起所有賠償責任，有當時承辦警員陳景文可
    證。被告除佯稱有高度誠意願全額賠償自訴人損失外，並懇請自訴人先行修理，
    並讓被告先行離開事故現場。詎被告於離去後竟未主動與自訴人連繫，且自訴人
    通知被告本人車輛損害之修復費用金額時，被告復拒絕賠償自訴人之損害。被告
    肇事後，造成自訴人所有車輛前擋風玻璃嚴重破裂致令不堪用，足生損害於自訴
    人，且被告於事後才告知其拒絕賠償自訴人之損害，因認被告涉犯刑法第三百三
    十九條第一項普通詐欺罪、第三百四十一條第一項準詐欺罪，第三百五十四條毀
    損罪及第三百五十五條（自訴人誤載為第三百五十六條）詐術使人處分財產罪嫌
    云云，並提出集集警察分局水里所處理交通事故現場（草圖）紀錄表影本一份為
    證。
三、按犯罪事實應依證據認定之，無證據不得推定其犯罪事實，刑事訴訟法第一百五
    十四條定有明文。又刑法第三百三十九條第一項詐欺罪之成立，以意圖為自己或
    第三人不法之所有，以詐術使人將本人或第三人之物交付為要件，苟行為人無施
    以詐術、並非因詐術陷於錯誤或並無物之交付可言，自與該罪構成要件不該當。
    另又行為非出於故意或過失者，不罰。過失行為之處罰，以有特別規定者為限，
    刑法第十二條定有明文，而刑法第三百五十四條之一般毀損罪，係以毀棄損害他
    人之物或致令不堪用，足以生損害於公眾或他人者為其構成要件，其就過失毀損
    並無特別規定，是毀損罪之處罰自應以故意者為限，如係過失行為所致者，自不
    得以上開罪責相繩。再以意圖為自己或第三人不法之所有，乘未滿二十歲之人智
    慮淺薄，或乘人之精神耗弱，使之將本人或第三人之物交付者，處五年以下有期
    徒刑、拘役或科一千元以下罰金。以前項方法得財產上不法之利益，或使第三人
    得之者，亦同。刑法第三百四十一條第一項、第二項定有明文。又意圖損害他人
    ，以詐術使本人或第三人為財產上之處分，致生財產上之損害者，處三年以下有
    期徒刑、拘役或五百元以下之罰金，刑法第三百五十五條亦有明文。
四、經查：(1)自訴人自承本件係被告乙○○於九十年五月二十七日下午四時五分許，
    駕駛車牌號碼Ａ二─四四七八號營業用小貨車，行經南投縣水里鄉市場巷一號時
    ，應注意且能注意其車體加裝高度離地二．六五公尺之帆布架，且當時無不能注
    意之情形，而疏未注意，冒然通過，撞落市場巷一號肉鋪之活動帆布架，導致自
    訴人所有靜止停放在民族街二七五號之車牌號碼ＬＰ─九八四八號自用小客車遭
    撞落之帆布架毀損，原本係屬單純民事案件云云，是縱令自訴人指訴被告造成其
    車輛損壞一節屬實，惟其至多為因被告應注意，能注意而疏未注意所生之交通事
    故，僅係過失行為，即與刑法第三百五十四條之一般毀損罪僅處罰故意犯之情形
    不侔，自難以毀損罪責相繩。(2)又依自訴人之指訴內容，被告於事故發生後，佯
    稱有高度誠意賠償損失，懇請自訴人自行修理，並讓被告先行離去一節縱令屬實
    ，惟依自訴人所指訴情節，被告懇請自訴人自行修理，被告未見有何施以詐術使
    自訴人有「交付」物之行為，亦與上開刑法第三百三十九條第一項詐欺罪之構成
    要件不符。(3)另被告於自訴狀當事人欄出生年月日記載為六十三年五月二日，職
    業記載為「教」等情，有自訴狀一份在卷可參，另自訴人提出集集警察分局水里
    所處理交通事故現場（草圖）紀錄表影本一份，其就自訴人之記載亦以出生年月
    日為六十三年五月二日，足徵自訴人係六十三年五月二日出生，其已年近而立，
    自非未滿二十歲之人，而自訴人本院訊問中之陳述亦無何異狀，且參以其職業之
    記載為「教」一節，更難認其係「智慮淺薄」或「精神耗弱」之人，綜觀諸情，
    自與刑法第三百四十一條第一項、第二項之構成要件不符。(4)又自訴人之車輛損
    壞，倘係被告所致而應負損害賠償之責，自訴人得依民法第二百十三條第一項、
    第三項之規定請求被告回復損害發生前之原狀，復得請求支付回復原狀所必之費
    用，以代回復原狀，縱以被告原稱有高度誠意願全額賠償自訴人損失外，並懇請
    自訴人先行修理，待離去後嗣拒未賠償，亦僅為侵權行為損害賠償或債務不履行
    之民事糾紛，自訴人原即得依民法之規定行使權利，被告並無何意圖損害他人，
    以詐術使本人或第三人為財產上之處分，致生財產上之損害之情事，其自與毀損
    罪及第三百五十五條間接毀損罪之犯罪構成要件有間。此外，自訴人提出之集集
    警察分局水里所處理交通事故現場（草圖）紀錄表影本一份，至多可證明自訴人
  確與被告間有交通事故發生並經警方處理，尚未能證明被告有何自訴人指訴之犯
    罪之情事。
五、綜上諸情，揆諸上開說明，自訴人所指訴內容及所舉證據，並不足以證明被告涉
    犯刑法第三百三十九條第一項、第三百四十一條第一項，第三百五十四條及第三
    百五十五條等罪責，而被告復已與自訴人達成和解，自訴人於本院訊問中另稱已
    處理完畢，願原諒被告云云，是本件應係交通事故所生損害賠償之問題，當為民
    事糾葛，應循民事訴訟途徑解決。此外，本院復查無其他積極證據足認被告有自
    訴人所指訴之犯行，其罪嫌應屬不足，依照首開說明，本件自訴應予駁回。
據上論斷，應依刑事訴訟法第三百二十六條第三項、第二百五十二條第十款，裁定如
主文。
中      華      民      國      九十一    年     一     月    三十一    日
                                臺灣臺中地方法院刑事第二庭
                                    法  官  陳  葳
右正本證明與原本無異。
如不服本裁定，應於送達後五日內，向本院提出抗告狀。
                                    書記官
中      華      民      國       九十一   年     一     月    三十一    日
